臺灣臺南地方法院刑事判決
109年度交簡上字第155號
上  訴  人  
即  被  告  王平元


上列上訴人即被告因公共危險案件，不服本院中華民國109年8月
31日109年度交簡字第2027號第一審簡易判決（聲請簡易判決處
刑案號：109年度速偵字第1083號），提起上訴，本院管轄之第
二審合議庭判決如下：
    主  文
上訴駁回。
    事  實
一、王平元於民國109年7月8日晚間9時至翌（9）日凌晨0時30分
    許，在臺南市東區小東路某碳烤店飲用啤酒，致其吐氣所含
    酒精濃度達每公升0.25毫克以上後，竟不顧大眾行車之公共
    安全，基於酒後駕車致交通公共危險之犯意，於飲酒結束後
    即駕駛車號000-0000號自用小客貨車自上開地點離開，而行
    駛於道路；嗣王平元行經臺南市東區平實路與後甲一路之交
    岔路口附近時，因酒後控制力、注意力減弱，不慎撞擊路旁
    之路燈而生道路交通事故，經警據報處理，於109年7月9日
    凌晨1時49分許以呼氣酒精測試器測得其吐氣所含酒精濃度
    達每公升0.68毫克，乃查悉上情。
二、案經臺南市政府警察局第一分局報告臺灣臺南地方檢察署檢
    察官偵查後聲請以簡易判決處刑。
    理  由
一、關於證據能力之認定：
  ㈠以下所引用具傳聞證據性質之供述證據，因檢察官、被告王
    平元於本案言詞辯論終結前，均未爭執其證據能力，本院審
    酌該等證據之作成或取得之狀況，並無非法或不當取證之情
    事，且亦無顯不可信之情況，依刑事訴訟法第159條之5規定
    ，均具有證據能力。
  ㈡其餘所引用非供述證據性質之證據資料，則均無違反法定程
    序取得之情形，依刑事訴訟法第158條之4規定之反面解釋，
    亦應有證據能力，合先敘明。
二、上開犯罪事實，業據被告於警詢、偵查、本院準備程序及審
    理中均坦承不諱，並有臺南市政府警察局道路當事人酒精測
    定紀錄表、財團法人臺灣電子檢驗中心呼氣酒精測試器檢定
    合格證書、臺南市政府警察局舉發違反道路交通管理事件通
    知單、道路交通事故現場圖、道路交通事故調查報告表㈠、㈡
    、現場及車損情形照片、車輛詳細資料報表在卷可稽（警卷
    第15頁、第17頁、第19頁、第25頁、第27至29頁、第35至49
    頁、第53頁），堪認被告任意性之自白確與事實相符；是本
    件事證明確，被告犯行洵堪認定，應予依法論科。
三、核被告所為，係犯刑法第185條之3第1項第1款之駕駛動力交
    通工具而吐氣所含酒精濃度達每公升0.25毫克以上之罪。原
    審以被告上開犯行事證明確，援引刑事訴訟法第449條第1項
    前段、第3項、第454條第2項，刑法第185條之3第1項第1款
    、第41條第1項前段，刑法施行法第1條之1第1項等規定，逕
    以簡易判決就被告所犯上開之罪量處有期徒刑5月，並諭知
    易科罰金之折算標準，其認事用法核無違誤，量刑亦無不當
    （詳後述），應予維持。
四、被告不服原審判決提起上訴，固稱：被告本件不能安全駕駛
    犯行涉犯刑法第185條之3規定，欠缺對他人用路安全及法律
    秩序之尊重，誠屬不該，應予譴責，但被告因一時貪杯犯案
    ，致臺南市政府所有水銀燈損壞後，業與臺南市政府和解並
    賠償，亦未致他人死傷，屬不幸中之大幸；且被告坦承犯行
    ，對自己之行為深感內疚，甚已影響正常生活，足認被告知
    所悔悟；又被告前因犯殺人等案件，經臺灣高等法院臺南分
    院以97年度上重更㈣字第260號判決判處有期徒刑18年確定（
    下稱前案），入監執行後經法務部於107年3月19日核准假釋
    ，前案刑期尚有4年餘，然被告於假釋期間謹遵保護管束，
    生活工作正常並從事公益活動，顯見被告業已改過遷善，若
    本案判處有期徒刑之刑，勢必撤銷被告假釋，被告恐因本件
    輕罪量刑而受前案重罪餘刑之執行，有違比例原則、罪刑相
    當原則；再被告父母現年各60歲、59歲，目前均無穩定收入
    ，仰賴被告工作扶養，倘被告入監服刑，勢將影響生計甚鉅
    ，使家庭生活陷入困境。原審未審酌被告前揭答辯內容，逕
    行判處有期徒刑5月，容有違反比例原則且理由不備等判決
    違背法令之處，請求撤銷原判決，另為免刑之判決等語。惟
    查：
  ㈠按刑法第59條之得酌量減輕其刑者，必須犯罪另有特殊之原
    因與環境等情，而在客觀上足以引起一般同情，認為即予宣
    告法定最低度刑期猶嫌過重者，始有其適用，至於被告犯行
    、情節輕微或被告犯罪之動機、手段、犯罪後之態度等各種
    情狀，僅可為法定刑內從輕科刑之標準，不得據為酌量減輕
    之理由（最高法院28年上字第1064號、45年臺上字第1165號
    、51年臺上字第899號判例意旨參照）；且依刑法第61條規
    定，須行為人犯該條各款所列之罪，情節輕微，顯可憫恕，
    認為依刑法第59條規定減輕其刑仍嫌過重者，始得據以免除
    其刑。衡以飲酒後駕車之不能安全駕駛行為，動輒肇致無辜
    用路人死傷之重大交通事故，故立法者期以較重之刑罰嚇阻
    酒後駕車之非法犯行等情，已為傳播媒體歷來廣為報導流傳
    ，復經政府機關大力宣導，自屬社會大眾週知之事，被告為
    具有正常辨別事理能力之成年人，於107年3月19日即已假釋
    出監，回歸社會生活，是被告對於酒後駕車可能導致之刑罰
    ，自應有所認識；況被告前於90年、91年、93年間各曾因酒
    後駕車之公共危險案件經本院分別判處罰金銀元2萬元、有
    期徒刑2月、6月確定，有各該判決及臺灣高等法院被告前案
    紀錄表附卷可參，被告對於酒後不得駕車，及其若涉犯酒後
    駕車之公共危險案件，將遭判處徒刑而影響其假釋付保護管
    束等情事，當已有更為深刻之認識，尤應珍惜假釋之機會，
    戒慎行事，禁絕酒後駕車之行為。詎被告竟仍無視法令禁制
    ，再度於飲酒後任意駕車上路，且因酒後控制力、注意力減
    弱，不慎自撞路旁之路燈而發生道路交通事故，為警查獲時
    測得其吐氣所含酒精濃度復達每公升0.68毫克，其再犯情形
    、酒醉程度、酒後駕車所造成之危害顯然甚為嚴重，難認其
    犯罪情節輕微。
  ㈡被告雖又辯稱其每月薪資有限，身上僅餘新臺幣500元，隔天
    還須至地檢署報到，無力搭計程車回家，才心存僥倖駕車返
    家云云；然被告既知自己之經濟能力，本應於飲酒前審慎考
    慮所飲酒量、返家方式，自無從逕認其有何非駕車不可之急
    迫情事，亦無以認其犯罪有何在客觀上足以引起一般同情之
    特殊原因或環境，即不能遽謂其犯罪情狀情堪憫恕。被告前
    開所述，無非被告之犯罪動機、生活狀況、犯罪後之態度等
    情形，均屬刑法第57條所規定量刑之考慮標準，不得據為依
    刑法第59條規定酌量減輕其刑之基礎。
  ㈢被告前案之假釋是否將因本件宣告刑而遭撤銷，原屬有關機
    關應依刑法第78條第1項規定及司法院釋字第796號解釋意旨
    審酌之事項；且被告是否因假釋期間故意犯罪受有期徒刑以
    上刑之宣告，致遭撤銷假釋而須再入監執行前案之殘刑，乃
    被告犯罪前即應審慎考量之後果，均與被告本件犯罪情狀無
    關。倘因行為人有遭撤銷假釋之風險，即須考量是否輕判甚
    或予以免刑，一般未有前科或有前科但刑罰已執行完畢之人
    觸犯相同之罪時，卻不須於量刑時審酌此情，形同使行為人
    因於假釋期間內再犯，反獲有較輕之刑罰評價，顯屬失衡，
    亦有違公平原則，尤不能僅以被告嗣後可能遭撤銷前案假釋
    之結果，遽認本件有何情輕法重而堪予憫恕之特殊情形。另
    被告於假釋期間內守法慎行，本為其應盡之義務；其犯後償
    付所撞損路燈之修復費用，亦屬賠償義務之履行，均無由逕
    以之為免刑之依據。從而，本件既無事證足認被告上開犯罪
    有特殊之原因與環境，在客觀上足以引起一般同情，即使宣
    告法定最低度之刑猶嫌過重之情事，被告所犯顯難邀憫恕，
    不能引用刑法第59條規定酌量減輕其刑，更無從再依刑法第
    61條第1款規定免除其刑。
  ㈣被告固曾提出本院106年度交簡上第87號、臺灣橋頭地方法院109年度交簡上字第109號判決，主張本件適為免刑判決等語，然上開判決係法院根據各該案件之具體情狀所為之不同判斷，原不能逕予比附援引；且本院衡酌上情，既已認被告所為尚未合於刑法第61條第1款規定之免刑條件，不得據以免除其刑，亦不受法院依據各該案件之不同情狀所為相異判斷之拘束，附此敘明。
  ㈤另在同一犯罪事實與情節，如別無其他加重或減輕之原因，
    下級審法院量定之刑，亦無過重或失輕之不當情形，則上級
    審法院對下級審法院之職權行使，原則上應予尊重（最高法
    院98年度臺上字第1051號判決意旨參照）。原審已審酌被告
    有前述公共危險案件前科（未構成累犯），竟不思悔改，明
    知酒後駕駛動力交通工具係屬違法，猶無視政府法令之宣導
    ，再度於飲用酒類後仍駕駛車號000-0000號自用小客貨車上
    路，嗣因不勝酒力不慎自撞路旁路燈；被告因發生上開事故
    ，經警據報前往處理，當場測得其呼氣酒精濃度達每公升0.
    68毫克，超出法律所容許之標準，其罔顧自己及公眾行人往
    來之安全，已肇事造成實害，並考量其犯後坦承犯行、智識
    程度及家庭經濟狀況等事項，已就原審判決當時可審酌之一
    切相關情狀綜合為審慎之裁量，自難謂原審量刑有何違法或
    輕重失當之處，本院即應尊重原審之量刑而予維持，上訴意
    旨稱原審違反比例原則、未考量被告答辯云云，亦無可採。
  ㈥綜上所述，被告上訴請求本院撤銷原判決而為免刑之判決，
    經核為無理由，應予駁回。
據上論斷，應依刑事訴訟法第455條之1第1項、第3項、第364條
、第368條，判決如主文。
本案經檢察官黃榮加聲請以簡易判決處刑，檢察官林容萱到庭執
行職務
中　　華　　民　　國　　109 　年 　　12　　月　　2　　日
              刑事第四庭  審判長  法　官  彭喜有　
                                  法  官  洪士傑
                                  法  官  蔡盈貞
以上正本證明與原本無異。
不得上訴。
　　　　　　　　　　　　　　　　　書記官  林耿慧　　　　
中　　華　　民　　國　　109 　年　　12　　月　　2 　　日